【裁判字號】    98,消債更,466
【裁判日期】    990624
【裁判案由】    更生事件
【裁判全文】
臺灣臺南地方法院民事裁定           98年度消債更字第466號
聲  請  人
即 債務 人  丁○○
代  理  人  林志雄律師
上列當事人因消費者債務清理事件聲請更生，本院裁定如下：
    主  文
聲請人丁○○自民國九十九年六月二十四日下午五時起開始更生
程序，並命司法事務官進行本件更生程序。
    理  由
一、按債務人不能清償債務或有不能清償之虞者，得依本條例所
    定更生或清算程序，清理其債務。債務人無擔保或無優先權
    之債務總額未逾新臺幣 1,200萬元者，於法院裁定開始清算
    程序或宣告破產前，得向法院聲請更生。消費者債務清理條
    例第3條、第42條第1項分別定有明文。次按法院開始更生程
    序之裁定，應載明其年、月、日、時，並即時發生效力。法
    院裁定開始更生或清算程序後，得命司法事務官進行更生或
    清算程序，同條例第45條第1項、第16條第1項前段亦有明文
    規定。
二、聲請意旨略以：聲請人從事臨時工，每月薪資收入約新臺幣
    （下同）17,000 元，須扶養3名未成年子女以及母親。另聲
    請人為低收入戶，全戶領有政府補助每月合計約16,000元（
    含大女兒丙○○之身心障礙補助7,000元），惟低收入戶係
    一年審查一次，故明年能否再領取相同補助，具有不確定性
    。又因經濟不景氣，臨時工之收入不穩定，扣除家庭基本生
    活費用後，已所剩無幾。聲請人因供家庭支出使用而負債總
    額達427,135元 ，均為無擔保或無優先權之債務，名下並無
    財產，負債顯然超過資產甚多，已達不能清償債務或有不能
    清償之虞之程度。聲請人於提起本件聲請前，曾向最大債權
    銀行聯邦銀行申請前置協商，惟因該行提出每月還款金額超
    出聲請人之負擔，因而協商不成立。債務人僅係一般消費者
    ，並未從事營業，復未經法院裁定開始清算程序或宣告破產
    ，爰提出更生之聲請等語。
三、經查：
  (一)聲請人前於消費者債務清理條例施行後，向最大債權銀行
      聯邦銀行申請前置協商，惟聲請人未能接受分174 期，利
      率為1%，每期清償2,300元之協商還款方案，此有聯邦商
      業銀行股份有限公司（下稱聯邦銀行）98年10月15日前置
      協商不成立通知書附卷足稽（見本院卷第10頁）。是上述
      情形，足認屬實。
  (二)聲請人至98年4月29日時尚積欠聯邦銀行等6家銀行共計42
      7,135元之無擔保債務， 此有聲請人提出之債權人清冊及
      財團法人金融聯合徵信中心之債權人清冊在卷可參（見本
      院卷第9、15至17頁），足堪採信。
  (三)又聲請人主張其從事臨時工之工作，每月薪資收入約為17
      ,000 元 ，並無財產，核與稅務電子閘門財產所得調件明
      細表、勞保資料、財產及收入狀況說明書、聲請人之郵政
      存簿（本院卷第30至33頁、第40至44頁）大致相符，堪信
      為真實。
  (四)聲請人主張其尚需扶養3名未成年子女以及母親，此有財
      產及收入狀況說明書、戶籍謄本、陳報狀、低收入戶證明
      書在卷可參（見本院卷第40至41、49至50、67至72頁），
      足認為真。上開受扶養人之情形如下：
    1.長女丙○○：80年次，中度身心障礙，目前每月可領低收
      入戶高中職以上學生生活補助5,000元與身心障礙補助7,0
      00元（參本院卷第51頁身心障礙手冊、第63頁臺南縣政府
      函）。
    2.次女乙○○：84年次，目前每月可領低收入戶15歲以下兒
      童生活補助2,200元。
    3.次子甲○○：86年次，目前每月可領低收入戶15歲以下兒
      童生活補助2,200元。
    4.母親陳彭貴美：35年次，配偶已歿，目前未領取任何津貼
      或補助，其子女除聲請人外，尚有3子。
  (五)聲請人雖主張其聲請前兩年內每月必要支出總計31,133元
      ，惟關於聲請人之必要生活費用，因聲請人積欠龐大債務
      ，本應節制開支、量入為出而儉樸生活：
    1.按內政部所公告98、99年度臺灣省低收入戶最低生活費用
      每人每月為9,829元，係按照政府最近1年平均每人消費支
      出（包括食品費、衣著鞋襪費、房租水電費、家居管理費
      、醫療保健費、交通通訊費、娛樂教育費及雜項支出）百
      分之六十訂定，故本院認聲請人本人每月必要生活費用（
      包含食、衣、住、行、強制性保險等）應依此標準以每月
      9,829元計算，始屬合理。
    2.另按98、99年度親屬扶養每人免稅額為82,000元，計算受
      扶養人每人每月基本生活所需費用約為6,900元。又未成
      年人之父母應共同分擔扶養費用。則聲請人應分擔之扶養
      費用如下：
      (1)聲請人須負擔長女之扶養費用：0 元。因其目前領取之
        政府補助款已可滿足基本生活所需費用6,900元。
      (2)聲請人須負擔次女之扶養費用：2,350元。【（6,900－
        2,200）÷2＝2,350】
      (3)聲請人須負擔次子之扶養費用：2,350元。【（6,900－
        2,200）÷2＝2,350】
      (4)聲請人母親之扶養費用，應由聲請人與其3位兄長共同
        分擔，故聲請人應分擔部分為1,725元【6,900÷4＝1,7
        25】。
     3.據此計算，應認聲請人每月必要家庭生活全部費用為16,
       254元【計算式：9,829＋2,350＋2,350＋1,725＝16,254
       】，核屬適當。
  (六)依上計算，聲請人每月收入於扣除必要家庭生活全部費用
      後，可支配所得僅餘746元【計算式：17,000－16,254＝
      746】，縱以其所陳報每月可償還之金額1,200元計算（見
      本院卷第6頁），如以每月1期之清償方式，聲請人至少需
      356期【計算式：427,135÷1,200＝356（小數點以下無條
      件進入）】，方可能將其債務清償完畢，足認聲請人無力
      負擔最大債權金融機構所提供「月付2,300元，分174期，
      1%利率」之協商條件。則聲請人顯無在可期待重建經濟生
      活期間清理債務之可能性，有不能清償債務情事甚明。
四、綜上所述，聲請人僅係一般消費者，並未從事營業活動，其
    已達不能清償債務之程度，且未經法院裁定開始更生程序或
    宣告破產， 此外，復查無債清條例第6條第3項、第8條、第
    46條或第82條第 2項各款所定應駁回更生聲請之事由存在，
    本件聲請更生，自屬有據，應予准許。又按法院裁定開始更
    生或清算程序後，得命司法事務官進行更生或清算程序，必
    要時得選任律師、會計師或其他適當之自然人或法人1人為
    監督人或管理人，消費者債務清理條例第16條第1項定有明
    文，查本件債務人聲請更生既經准許，爰併依上開規定命司
    法事務官進行本件更生程序，裁定如主文。
中    華    民    國    99    年     6    月    24    日
                  民事第三庭    法  官   張玉萱
以上正本證明與原本無異。
不得抗告。
中    華    民    國    99    年    6     月    24    日
                                書記官   張晶瑩

司法院資訊處製作；財團法人民間司法改革基金會備份。
